【裁判字號】    99,訴,1596
【裁判日期】    991231
【裁判案由】    違反毒品危害防制條例
【裁判全文】
臺灣彰化地方法院刑事判決              99年度訴字第1596號
公  訴  人  臺灣彰化地方法院檢察署檢察官
被      告  許財源
上列被告因違反毒品危害防制條例案件，經檢察官提起公訴（99
年度毒偵字第1918、2136號），本院合議庭裁定由受命法官獨任
進行簡式審判程序，茲判決如下：
    主  文
許財源施用第一級毒品，累犯，處有期徒刑壹年貳月，扣案之海
洛因參包（驗餘淨重合計零點參貳公克），均沒收銷燬之，玻璃
吸管壹個，沒收之；又施用第一級毒品，累犯，處有期徒刑壹年
貳月。應執行有期徒刑貳年，扣案之海洛因參包（驗餘淨重合計
零點參貳公克），均沒收銷燬之，扣案玻璃吸管壹個，沒收之。
    犯罪事實
一、許財源前於民國88年間，因施用毒品案件，經本院以88年度
    毒聲字第407 號裁定送執行觀察、勒戒後，後認有繼續施用
    毒品之傾向，經本院以88年度毒聲字第1243號裁定令入戒治
    所施以強制戒治，復經本院以88年度毒聲字第3142號裁定停
    止戒治所餘期間付保護管束，於89年3 月22日保護管束期滿
    ，並由臺灣彰化地方法院檢察署檢察官於89年4 月18日以89
    年度戒毒偵字第368 號為不起訴處分確定。又於上開強制戒
    治執行完畢釋放後5 年內之90年間，因施用毒品案件，經本
    院於90年3 月22日以90年度訴字第49號判決判處有期徒刑10
    月、4 月，應執行有期徒刑1 年確定。另因施用毒品案件，
    經臺灣臺中地方法院於94年12月19日以94年度訴字第2949號
    判決判處有期徒刑11月、5 月，應執行有期徒刑1 年2 月確
    定（第1 案）；再因施用毒品案件，經本院於95年7 月24日
    以95年度訴字第697 號判決判處有期徒刑1 年4 月確定（第
    2 案）；復因偽造文書案件，經本院於95年7 月17日以95年
    度彰簡字第425 號判決判處有期徒刑4 月確定（第3 案），
    第2 、3 案嗣經本院裁定定應執行刑為有期徒刑1 年7 月，
    後經本院以96年度聲減字第1595號各減刑為有期徒刑8 月、
    2 月，應執行有期徒刑9 月又15日確定，經與第1 案接續執
    行，於97年1 月30日縮刑期滿執行完畢。
二、詎許財源仍不知悔改，（一）復基於施用第一級毒品海洛因
    及第二級毒品甲基安非他命之犯意，於99年10月11日早上某
    時，在彰化縣員林鎮○○路111 巷3 號5 樓，以將第一級毒
    品海洛因及第二級毒品甲基安非他命置於玻璃吸管燒烤後吸
    食煙霧之方式，同時施用第一級毒品海洛因及第二級毒品甲
    基安非他命1 次（起訴書雖記載其係在99年10月11日採尿前
    3 日內某時許，在不詳地點，以不詳方式，施用海洛因1 次
    ；於99年10月11日採尿前4 日內某時許，在不詳地點，以不
    詳方式，施用第二級毒品甲基安非他命，然業經蒞庭檢察官
    於本院審理時當庭更正）。嗣於99年10月11日下午1 時40分
    許，為警於上址執行逮捕通緝犯執勤時，當場查扣許財源上
    開施用海洛因剩餘之第一級毒品海洛因3 包（送驗淨重合計
    零點參參公克，驗餘淨重合計零點參貳公克）及其所有供上
    開施用海洛因及甲基安非他命所用之玻璃吸管1 個，且經警
    於同日晚上8 時45分，對其採集尿液送驗，結果呈安非他命
    、甲基安非他命及嗎啡陽性反應，而查悉上情。（二）另起
    意基於施用第一級毒品海洛因及第二級毒品甲基安非他命之
    犯意，於99年10月12日凌晨3 時許，在彰化縣員林鎮○○路
    ○ 段148 號2 樓，以將第一級毒品海洛因及第二級毒品甲基
    安非他命摻入香菸內點燃吸食煙霧之方式，同時施用第一級
    毒品海洛因及第二級毒品甲基安非他命1 次。嗣經警於99年
    10月12日上午8 時20分許，持本院核發之搜索票至上址執行
    搜索，並於同日下午1 時25分許，對許財源採集尿液送驗，
    結果呈安非他命、甲基安非他命及嗎啡陽性反應，而查獲上
    情。
三、案經彰化縣警察局員林分局、田中分局分別報告臺灣彰化地
    方法院檢察署檢察官偵查起訴。
    理  由
一、按除被告所犯為死刑、無期徒刑、最輕本刑為3 年以上有期
    徒刑之罪或高等法院管轄第1 審案件者外，於刑事訴訟法第
    273 條第1 項程序進行中，被告先就被訴事實為有罪之陳述
    時，審判長得告知被告簡式審判程序之旨，並聽取當事人、
    代理人、辯護人及輔佐人之意見後，裁定進行簡式審判程序
    ；除簡式審判程序、簡易程序及第376條第1款、第2款所列
    之罪之案件外，第一審應行合議審判，刑事訴訟法第273 條
    之1 第1 項、第284 條之1 分別定有明文。本案被告許財源
    所犯係死刑、無期徒刑、最輕本刑為3 年以上有期徒刑以外
    之罪，並於本院行準備程序時就被訴事實為有罪之陳述，經
    受命法官告知簡式審判程序之旨，並聽取其與公訴人之意見
    後，本院認無不得或不宜改依簡式審判程序進行之處，爰依
    上揭規定，裁定本案由受命法官獨任進行簡式審判程序，合
    先敘明。
二、上揭犯罪事實，業據被告許財源於本院審理時坦承不諱，而
    被告為警分別於上開2 次時間採集尿液送驗，檢驗結果確均
    呈安非他命、甲基安非他命及嗎啡陽性反應，有詮昕科技股
    份有限公司99年10月1 日報告編號9A180022號、99年10月15
    日報告編號9A150041號濫用藥物尿液檢驗報告及彰化縣警察
    局員林分局委託檢驗尿液代號與真實姓名對證單、彰化縣警
    察局田中分局委託檢驗尿液代號與真實姓名對證單各1 份附
    卷可稽（各見毒偵字第1918號卷第35、64頁、毒偵字第2136
    號卷第24、25頁），並有玻璃吸管1 個扣案可資佐證。再扣
    案白色粉末3 包（送驗淨重合計0. 33 公克，驗餘淨重合計
    0.32公克），經送鑑定，均驗出有第一級毒品海洛因成分，
    有法務部調查局99年11月12日調科壹字第09923025070 號濫
    用藥物實驗室鑑定書1 紙在卷可參（見本院卷）。堪認被告
    前揭自白同時施用第一級毒品海洛因及第二級毒品甲基安非
    他命計2 次之犯行，核均確與事實相符。
三、按毒品危害防制條例於92年7 月9 日修正公布，自93年1 月
    9 日施行，其中第20條、第23條將施用毒品之刑事處遇程序
    ，區分為「初犯」及「5 年內再犯」、「5 年後再犯」。依
    其立法理由之說明：「初犯」，經觀察、勒戒或強制戒治後
    ，應為不起訴處分或不付審理之裁定；經觀察、勒戒或強制
    戒治執行完畢釋放後，「5 年內再犯」者，因其再犯率甚高
    ，原實施之觀察、勒戒及強制戒治既已無法收其實效，爰依
    法追訴或裁定交付審理。至於經觀察、勒戒或強制戒治執行
    完畢釋放後，「5 年後再犯」者，前所實施之觀察、勒戒或
    強制戒治已足以遮斷其施用毒品之毒癮，為期自新及協助其
    斷除毒癮，仍適用「初犯」規定，先經觀察、勒戒或強制戒
    治之程序。從而依修正後之規定，僅限於「初犯」及「5 年
    後再犯」二種情形，始應先經觀察、勒戒或強制戒治程序。
    倘被告於5 年內已再犯，經依法追訴處罰，縱其第3 次（或
    第3 次以上）再度施用毒品之時間，在初犯經觀察、勒戒或
    強制戒治執行完畢釋放5 年以後，已不合於「5 年後再犯」
    之規定，且因已於「5 年內再犯」，顯見其再犯率甚高，原
    實施觀察、勒戒或強制戒治，已無法收其實效，即應依該條
    例第10條處罰（最高法院95年度第7 次刑事庭會議決議、最
    高法院97年度第5 次刑事庭會議決議要旨參照）。經查，被
    告前於88年間，因施用毒品案件，經本院以88年度毒聲字第
    407 號裁定送執行觀察、勒戒後，後認有繼續施用毒品之傾
    向，經本院以88年度毒聲字第1243號裁定令入戒治所施以強
    制戒治，復經本院以88年度毒聲字第3142號裁定停止戒治所
    餘期間付保護管束，於89年3 月22日保護管束期滿，並由臺
    灣彰化地方法院檢察署檢察官於89年4 月18日以89 年 度戒
    毒偵字第368 號為不起訴處分確定。又於上開強制戒治執行
    完畢釋放後5 年內之90年間，因施用毒品案件，經本院於90
    年3 月22日以90年度訴字第49號判決判處有期徒刑10月、4
    月，應執行有期徒刑1 年確定之事實，有臺灣高等法院被告
    前案紀錄表1 份附卷可參，被告前既曾因施用毒品案件，經
    觀察、勒戒及強制戒治執行完畢釋放後之5 年內，已再犯施
    用毒品罪，經法院判刑確定，復犯本案2 次同時施用第一級
    毒品及第二級毒品之犯行，揆諸前揭說明，即非屬毒品危害
    防制條例第20條第3 項所規定之「五年後再犯」之情形，且
    因前已於「五年內再犯」，即應依毒品危害防制條例第10條
    之規定處罰，要無不合。綜上所述，本案事證明確，被告犯
    行洵堪認定，應予依法論科。
四、按海洛因、甲基安非他命分別為毒品危害防制條例第2 條第
    2 項第1 、2 款所明定之第1 、2 級毒品。核被告為如犯罪
    事實欄二、（一）（二）所述2 次同時施用海洛因及甲基安
    非他命之行為，均係犯毒品危害防制條例第10條第1 項施用
    第一級毒品罪，及同條例第10條第2 項之施用第二級毒品罪
    。被告各次持有上開第一、二級毒品，進而施用，其各次持
    有之低度行為均應為施用之高度行為所吸收，均不另論持有
    毒品之罪。被告上開2 次同時施用海洛因及甲基安非他命之
    犯行，均各係以一行為觸犯前述施用第一級毒品罪、施用第
    二級毒品罪（同時施用第一、二級毒品），各為想像競合犯
    ，應依刑法第55條，各從一重論以施用第一級毒品罪（公訴
    意旨認被告於犯罪事實二、（一）部分，係分別施用海洛因
    及甲基安非他命，且應分論併罰，均容有誤會）。被告所犯
    上開2 罪，犯意各別，行為互異，應分論併罰。又被告曾因
    施用毒品案件，經臺灣臺中地方法院於94年12月19日以94年
    度訴字第2949號判決判處有期徒刑11月、5 月，應執行有期
    徒刑1 年2 月確定（第1 案）；再因施用毒品案件，經本院
    於95年7 月24日以95年度訴字第697 號判決判處有期徒刑1
    年4 月確定（第2 案）；復因偽造文書案件，經本院於95年
    7 月17日以95年度彰簡字第425 號判決判處有期徒刑4 月確
    定（第3 案），第2 、3 案嗣經本院裁定定應執行刑為有期
    徒刑1 年7 月，後經本院以96年度聲減字第1595號各減刑為
    有期徒刑8 月、2 月，應執行有期徒刑9 月又15日確定，經
    與第1 案接續執行，於97年1 月30日縮刑期滿執行完畢等情
    ，有臺灣高等法院被告前案紀錄表1 份存卷可考，其於徒刑
    執行完畢後，5 年內故意再犯本案有期徒刑以上之2 罪，均
    應依刑法第47條第1 項之規定，論以累犯，並各加重其刑。
    爰審酌被告因施用毒品案件，經觀察、勒戒、強制戒治及刑
    之執行完畢後，均未能徹底戒絕毒品，復犯本案施用第一級
    毒品及第二級毒品之罪，難認有戒毒悔改之意，惟念其施用
    毒品乃自戕一己之身體健康，尚未對他人造成危害，及其犯
    罪動機、方法、手段、所生危害，暨犯後坦承犯行，到庭態
    度尚稱良好等一切情狀，分別量處如主文所示之刑，並定其
    應執行之刑（蒞庭檢察官雖就犯罪事實欄二、（二）部分具
    體求刑有期徒刑1 年3 月，惟本院綜合上揭各情，認此部分
    對被告處以如主文所示之刑，已足收懲儆之效，併此敘明）
    。扣案前述之海洛因3 包（送驗淨重合計0.33公克，驗餘淨
    重合計0.32公克），均係被告上開犯罪事實欄二、（一）所
    述施用海洛因所剩餘，此據被告於本院審理時供述在卷，均
    應依毒品危害防制條例第18條第1 項前段規定，宣告沒收銷
    毀之（至盛裝上開扣案海洛因之包裝袋，使用後均已沾染毒
    品而無法徹底析離，應整體視為查獲之毒品海洛因，而應與
    毒品海洛因一併沒收銷緩，乃屬當然，爰就此不贅在主文上
    宣示沒收銷毀）。扣案之玻璃吸管1 個，為被告所有供其為
    犯罪事實欄二、（一）所述施用海洛因及甲基安非他命所用
    之物，爰依刑法第38條第1 項第2 款之規定，宣告沒收之。
據上論斷，應依刑事訴訟法第273 條之1 第1 項、第299 條第1
項前段，毒品危害防制條例第10條第1 項、第2 項、第18條第1
項前段，刑法第11條前段、第55條、第47條第1 項、第51條第5
款、第38條第1 項第2 款，判決如主文。
本案經檢察官朱健福到庭執行職務。
中    華    民    國    99    年    12    月    31    日
                  刑事第二庭      法  官   吳芙如
以上正本證明與原本無異。
如不服本判決應於收受判決後10日內向本院提出上訴書狀，並
應敘述具體理由。其未敘述上訴理由者，應於上訴期間屆滿後
20日內向本院補提理由書(均須按他造當事人之人數附繕本)
「切勿逕送上級法院」。
中    華    民    國    99    年    12    月    31    日
                                   書記官  林明俊
毒品危害防制條例第10條
施用第一級毒品者，處 6 月以上 5 年以下有期徒刑。
施用第二級毒品者，處 3 年以下有期徒刑。

司法院資訊處製作；財團法人民間司法改革基金會備份。
